【裁判字號】    97,交易,126
【裁判日期】    980227
【裁判案由】    過失傷害
【裁判全文】
臺灣新竹地方法院刑事判決             97年度交易字第126號
公  訴  人  臺灣新竹地方法院檢察署檢察官
被      告  丙○○
上列被告因過失傷害案件，經檢察官提起公訴（97年度偵字第42
72號），本院判決如下：
    主  文
丙○○因過失傷害人，處有期徒刑伍月，如易科罰金，以新臺幣
壹仟元折算壹日。
    事  實
一、丙○○明知其未持有合格之駕駛執照，不得駕駛車輛，竟仍
    於民國97年2 月1 日上午某時許，無照駕駛車牌號碼EP－60
    65號自用小客車，沿新竹科學工業園區○○區○路由西往東
    行駛，於同日7 時55分許，欲右轉進入力晶半導體股份有限
    公司之工地之際，原應注意右轉彎時，轉彎車應暫停讓直行
    車先行，而依當時天候雖為雨天，路面濕潤，然為日間自然
    光線、道路鋪設柏油、無缺陷，且道路無障礙物、視距良好
    ，並無不能注意之情事，詎貿然右轉，適有乙○○騎乘車牌
    號碼號BQU －877 號普通重型機車同向行駛在丙○○所駕駛
    上揭車輛之右後方，因而閃煞不及，撞擊丙○○所駕駛前揭
    車輛之右後輪，而人車倒地，乙○○因之受有顏面多處撕裂
    傷、右上左上正中門齒、右上右下側門齒及右上右下犬齒牙
    冠斷裂之傷害。嗣經警據報到場處理時，在未有偵查犯罪職
    權之機關或公務員查知丙○○為犯人前，其主動向員警自首
    其為車禍當事人，並為警循線查獲上情。
二、案經乙○○訴請臺灣新竹地方法院檢察署檢察官偵查起訴。
    理  由
壹、程序方面：
    按被告以外之人於審判外之言詞或書面陳述，除法律另有規
    定者外，不得作為證據，刑事訴訟法第159 條第1 項固有明
    文規定。惟被告以外之人於審判外向法官所為之陳述，得為
    證據；被告以外之人於偵查中向檢察官所為之陳述，除顯有
    不可信之情況外，得為證據；且被告以外之人於審判外之陳
    述，雖不符刑事訴訟法第159 條之1 至之4 之規定，惟經當
    事人於審判程序同意作為證據，法院審酌該言詞陳述或書面
    陳述作成時之情況，認為適當者，亦得為證據，復為同法第
    159 條之1 、第159 條之5 第1 項所明定。本案告訴人乙○
    ○於警詢及偵訊中之陳述，屬審判外向法官所為之陳述，惟
    並無顯不可信之情況，並經被告同意援引作為證據；又本案
    之診斷證明書、道路交通事故當事人登記聯單、道路交通事
    故現場圖、道路交通事故調查報告表（一）、（二）、現場
    照片及自首情形紀錄表等，均經被告同意援引作為證據，且
    無證據證明係公務員違背法定程式所取得，亦無刑事訴訟法
    第159 條之4 之顯有不可信之情況與不得作為證據之情形，
    自應認有證據能力，合先敘明。
貳、實體方面：
一、訊據被告丙○○固坦承其未持有駕駛執照，有於上揭時地駕
    駛前述自用小客車，與告訴人乙○○所騎乘上開機車發生碰
    撞，告訴人因而倒地，並受有如事實欄所述傷害等情，惟矢
    口否認有何過失犯行，辯稱：那天天雨路滑，加上工地門口
    不明顯，我把車子開進門口，在工地門口時，可能告訴人沒
    有看到警衛在攔車，所以就騎車撞上來，因此本件車禍案件
    我沒有過失云云。經查：
（一）被告丙○○未領有合格駕駛執照，於上揭時地，無照駕駛
      車牌號碼EP－6065號自用小客車，與被害人乙○○所騎乘
      車牌號碼號BQU －877 號普通重型機車發生撞擊，導致被
      害人人車倒地，受有如事實欄所述傷害等情，業據告訴人
      乙○○指訴綦詳（見97年度他字第617 號卷第3 、21、26
      頁、本院卷第52至55頁），並有道路交通事故現場圖1 份
      、道路交通事故調查報告表（一）及（二）各1 份、現場
      照片5 幀、保安警察第二總隊第三大隊第一中隊道路交通
      事故當事人登記聯單1 份等在卷足稽（見97年度他字第61
      7 號卷第17至19、23頁）。又告訴人確係因本件車禍而受
      有顏面多處撕裂傷、右上左上正中門齒、右上 右下側門
      齒及右上右下犬齒牙冠斷裂之傷害等情，亦有臺灣大學醫
      學院附設醫院所出具之診斷證明書1 份附卷足參（見97年
      度他字第617 號卷第5 頁）。
（二）按汽車在同向二車道以上之道路（車道數計算，不含車種
      專用車道、慢車優先道及慢車道），除應依標誌或標線之
      指示行駛外，並應遵守變換車道時，應讓直行車先行，並
      注意安全距離，此為道路交通安全規則第98條第1 項第6
      款定有明文。又汽車駕駛人有未領有駕駛執照駕駛小型車
      或機器腳踏車者，處新臺幣六千元以上一萬二千元以下罰
      鍰，並當場禁止其駕駛，此亦為道路交通管理處罰條例第
      21條第1 項第1 款定有明文。被告既為駕駛人，自應遵守
      上開規定。又本案車禍當時之天候雖為雨天，路面濕潤，
      然為日間自然光線，路面舖設柏油、無缺陷，且道路無障
      礙物、視距良好，並無不能注意之情事，有前開道路交通
      事故調查報告表（二）在卷可憑。詎被告應注意並能注意
      前開規定事項，又無不能注意之情事，竟疏未注意前開規
      定，因而肇致本件車禍，足見其就本件車禍之發生確有過
      失甚明。且本案經送請臺灣省竹苗區車輛行車事故鑑定委
      員會鑑定，鑑定結果亦認為路權歸屬：被告駕駛自小客貨
      車沿園區二路由西往東方向行駛，至肇事地右轉往力晶工
      地，在快慢車道間變換車道右轉時，應讓右側直行車先行
      。又無駕駛執照，不得駕駛自小客車。乙○○駕駛重機車
      沿園區二路由西往東方向行駛，屬慢車道上之直行車，在
      慢車道上路權優先，突遇丙○○無照所駕駛之自小客貨車
      自左側快車道右轉駛至，無法防範。鑑定意見：丙○○無
      照駕駛自小客貨車在快慢車道間變換車道右轉時未讓右側
      直行車先行為肇事原因，乙○○駕駛重機車措手不及無肇
      事因素，有該委員會97年6 月9 日竹苗鑑970286字第0975
      301787號函暨鑑定意見書1 份附卷足憑（見97年度偵字第
      4272號卷第2 至5 頁）。被告雖辯稱：是我已經停車，接
      受警衛檢查，告訴人騎車撞上來云云，然由其於警詢時所
      供述：到了路口，要右轉，我有看右方有無來車，確定沒
      有車才右轉，重機直接撞上來之內容觀之，其在距離本件
      車禍發生後最接近時間之供述時，完全未提及其係停車時
      方遭告訴人撞擊一節，苟真有此情，被告為何絲毫未提及
      ？再者，觀諸照片中被告所駕駛前述車輛所停位置，右後
      輪已離路面紅色邊線甚近，車身係斜停，而被告所駕駛上
      開車輛之右後輪及上方車身處為撞擊點等情，有現場照片
      在卷足證，則苟被告所駕駛上揭車輛真係停車時遭撞擊，
      則騎乘上揭重型機車前來之告訴人，豈不明明見到前方有
      被告所駕駛之車輛停車，仍執意行駛在路面旁邊之紅色邊
      線，並因而撞上，此實乃有違情理之常。從而被告上揭所
      辯，顯屬事後卸責之詞，不足採信。本件車禍既係因被告
      之過失所致，而告訴人亦因本案車禍而受傷，顯然被告之
      過失與告訴人之受傷，確具有相當之因果關係。
（三）綜上，本件事證已臻明確，被告犯行堪予認定，應予依法
      論科。
二、核被告丙○○所為，係犯刑法第284 條第1 項前段之過失傷
    害罪。被告無照駕車，因而致人受傷，依法應負刑事責任，
    就其所犯過失傷害罪應依道路交通管理處罰條例第86條第1
    項規定，加重其刑二分之一。又按犯人在犯罪未發覺之前，
    向該管公務員告知其犯罪，而不逃避接受裁判，即與刑法第
    62條規定自首之條件相符，不以言明「自首」並「願受裁判
    」為必要；又被告於犯罪未被發覺前，向該管公務員告知其
    犯罪，而不逃避接受裁判者，即與刑法第62條規定自首之條
    件相符，至於自首後於審判中對其犯罪事實有所主張或辯解
    者，係被告辯護權之行使，不能僅據此之一端即謂被告無接
    受裁判意思之唯一論據，此有最高法院63年度臺上字第1101
    號判例及84年度臺上字第829 號判決足資參照。經查本件被
    告於肇事後，在有偵查權限之警察機關尚未知悉犯人前，主
    動向前來現場處理之警員承認為肇事人等情，業據證人即處
    理警員甲○○於本院審理時證述甚明（見本院卷第57 頁 背
    面至第59頁），且有保安警察第二總隊第三大隊第一中隊道
    路交通事故肇事人自首情形紀錄表1 份在卷足佐（見本院卷
    第63頁），是以被告既在警員未知犯人是誰以前，自動報明
    其為駕車肇事之人，應認其係在犯罪未發覺前向偵查機關之
    警察自首，應依刑法第62條前段之規定減輕其刑，並先加後
    減之，縱被告事後於本院審理時辯稱是告訴人被害人自己過
    來撞我等語，應認是其辯護權之行使，尚無妨於自首之成立
    。爰審酌被告無照卻駕駛車輛，且罔顧在快慢車道間變換車
    道右轉時，應讓右側直行車先行之規定，貿然右轉，因而與
    告訴人所騎乘之機車相撞而肇事，致告訴人倒地受傷，其所
    生損害甚鉅，犯後雖曾與告訴人達成和解，卻未依約履行，
    迄今僅清償新臺幣4000元，於本院審理時復一再辯解，態度
    非佳等一切情狀，量處如主文所示之刑，並諭知易科罰金之
    折算標準，以示懲儆。
據上論斷，應依刑事訴訟法第299 條第1 項前段，道路交通管理
處罰條例條例第86條第1 項，刑法第284 條第1 項前段、第62條
前段、第41條第1 項前段，刑法施行法第1 條之1 第1 項、第2
項前段，判決如主文。
本案經檢察官陳玉華到庭執行職務。
中    華    民    國    98    年     2    月    27    日
                  交通法庭    法  官   楊惠芬
以上正本證明與原本無異。
如不服本判決應於收受本判決後10日內向本院提出上訴書狀，上
訴書狀應敘述具體理由。上訴書狀未敘述上訴理由者，應於上訴
期間屆滿後20日內補提理由書狀於本院 (均須按他造當事人之人
數附繕本 )「切勿逕送上級法院」。
中    華    民    國    98    年    2     月    27    日
                              書記官   張懿中
附錄本案論罪科刑法條：
刑法第284 條第1 項：
因過失傷害人者，處六月以下有期徒刑、拘役或五百元以下罰金
，致重傷者，處一年以下有期徒刑、拘役或五百元以下罰金。


司法院資訊處製作；財團法人民間司法改革基金會備份。
